【裁判字號】    98,上訴,1070
【裁判日期】    980930
【裁判案由】    違反槍砲彈藥刀械管制條例
【裁判全文】
臺灣高等法院高雄分院刑事判決        98年度上訴字第1070號
上  訴  人
即  被  告  乙○○
                    （現另案於臺灣高雄第二監獄執行中）
選任辯護人  陳新三律師
上  訴  人
即  被  告  甲○○
選任辯護人  陳聰敏律師
上列上訴人因違反槍砲彈藥刀械管制條例案件，不服臺灣高雄地
方法院98年度訴字第8 號中華民國98年6 月30日第一審判決（起
訴案號：臺灣高雄地方法院檢察署97年度偵字第12435 號），提
起上訴，本院判決如下：
    主  文
上訴駁回。
    事  實
一、甲○○與乙○○均明知未經許可，不得持有、寄藏槍砲彈藥
    刀械管制條例之違禁物，竟分別基於持有、寄藏具殺傷力槍
    枝之犯意，由甲○○在民國97年3 月間某日，將其自不詳時
    間起持有具殺傷力之兩節式土製散彈槍1 枝（槍枝管制編號
    0000000000號）、制式霰彈2 顆交付予乙○○，由乙○○藏
    放於其位在高雄市○鎮區○○街295 巷1 弄2-1 號之住處內
    。嗣因員警接獲民眾報案指稱乙○○等人涉嫌毒品案（另案
    偵辦），經乙○○之配偶蕭慧婷之同意，於97年4 月24日晚
    上11時30分許進入上址執行搜索，並當場扣得前開土製散彈
    槍1 枝、散彈2 顆（1 顆已試射），始知悉上情。
二、案經高雄市政府警察局前鎮分局報告及臺灣高雄地方法院檢
    察署檢察官主動偵查起訴。
    理  由
壹、證據能力部分：
一、按被告以外之人於審判外之陳述，雖不符刑事訴訟法第159
    條之1 至之4 之規定，然經當事人於審判程序同意作為證據
    ，法院審酌該言詞陳述或書面陳述作成時之情況，認為適當
    者，亦得為證據。當事人、代理人或辯護人於法院調查證據
    時，知有第159 條第1 項不得為證據之情形，而未於言詞辯
    論終結前聲明異議者，視為有前項之同意，刑事訴訟法第15
    9 條之5 定有明文。本判決所引用各項證據資料（詳後引證
    據）之證據能力，除證人己○○、蕭慧婷於警詢時所為之陳
    述外（詳如後述），檢察官、被告及辯護人均表示不爭執或
    有證據能力（見本院卷第66、85、90至94頁），而未於言詞
    辯論終結前聲明異議，本院認前開證據資料作成時之情況，
    並無任何違法取證之不適當情形，以之作為證據使用係屬適
    當，自具有證據能力，而得採為認定事實之證據。
二、次按被告以外之人（包括證人、鑑定人、告訴人、告訴人及
    共同被告等）於檢察事務官、司法警察官或司法警察調查中
    所為之陳述，與審判中不符時，其先前之陳述具有較可信之
    特別情況，且為證明犯罪事實存否所必要者，得為證據，刑
    事訴訟法第159 條之2 定有明文。所稱之「前後陳述不符」
    之要件，應就前後階段之陳述進行整體判斷，以決定其間是
    否具有實質性差異，惟無須針對全部陳述作比較，陳述之一
    部分有不符，亦屬之。而所謂「較可信之特別情況」之情形
    ，亦應就前後陳述時之各種外部情況進行比較，以資決定何
    者外部情況具有可信性。如時間之間隔、有意識的迴避、受
    外力干擾、警詢或檢察事務官所作之偵查筆錄記載是否完整
    等情，法院亦應細究陳述人之問答態度、表情與舉動之變化
    ，此一要件係屬訴訟法事實之證明，以自由證明為已足。被
    告乙○○、甲○○雖否認原審共同被告蕭慧婷於警詢中陳述
    之證據能力。然核：證人即原審共同被告蕭慧婷於警詢中證
    稱本件扣案槍彈係被告甲○○寄放在被告乙○○住處等語，
    惟證人即原審共同被告蕭慧婷於原審審理中以證人身分具結
    證述時，卻改稱：伊沒看過扣案槍彈，係己○○說扣案槍彈
    係戊○○拿到伊住處，而丁○○教伊說扣案槍彈係甲○○寄
    放在伊住處，伊不知道扣案槍彈為何人所有等語，就本案重
    要事實已有證述前後不一致之情。衡以證人即原審共同被告
    蕭慧婷於警詢之初，因距離事實發生之時間較近，且尚未與
    其他被告或證人接觸，本件亦查無其於警詢經詢問時，有遭
    到強暴、脅迫、利誘等外力影響其陳述任意性之情形，本院
    認其此部分之陳述，客觀上仍具有較可信之特別情況，況證
    人即原審共同被告蕭慧婷所證扣案槍彈是否係被告甲○○寄
    放在被告乙○○住處，確為證明犯罪事實存在所必要，依上
    開刑事訴訟法第159 條之2 之規定，自得為證據。
三、次按被告以外之人於審判外之陳述不得作為證據，刑事訴訟
    法第159 條第1 項定有明文。本件證人己○○於警詢時所為
    之陳述，為被告以外之人於審判外之陳述，屬於傳聞證據，
    且被告辯護人於本院準備程序中對於證人己○○警詢筆錄之
    證據能力，有所爭執，檢察官又未舉出上開警詢筆錄有何刑
    事訴訟法第159 條之2 例外得為證據之情形，是依上開規定
    ，自無證據能力。
貳、實體部分：
一、訊據上訴人即被告甲○○、乙○○均矢口否認有上揭持有、
    寄藏槍彈之犯行。被告甲○○辯稱：因我帶警察至乙○○住
    處查獲毒品，所以乙○○才誣陷我持有槍彈，但我確實沒有
    持有扣案之槍彈，亦無交給乙○○或拿到乙○○住處寄放云
    云；被告乙○○則辯稱：扣案槍彈是甲○○的，因為戊○○
    告訴我是他跟甲○○拿去的，案發後戊○○才告訴我，警方
    查獲扣案槍彈時，我正在勒戒中，對於扣案之槍彈係何時寄
    藏在我家並不知情云云。
二、經查：
  (一)上揭被告甲○○於97年3 月間將其持有前開扣案槍彈交付予
    被告乙○○，並由被告乙○○寄藏在其前開住處之事實，業
    據證人即搜索時在場人丙○○於偵查及原審審理時證稱：伊
    於97年3 月間，即乙○○去勒戒前，有在乙○○之住處看過
    扣案之槍枝，當時除乙○○在場，還有其他2 位男性友人，
    蕭慧婷則未在場。當時伊將扣案槍枝拿起來看一下，以為是
    防身武器，結果乙○○就叫伊不要動，伊問乙○○該物為何
    人所有，乙○○就說是其朋友所寄放等語（見偵字第12435
    號卷第36頁、原審二卷第65至69頁）；及證人丁○○於原審
    審理時證稱：伊有在乙○○家中看過甲○○帶扣案槍枝到乙○○家，伊有聽到甲○○跟乙○○說該物是砲管，且係甲○○所有等語明確（見原審二卷第101 至105 頁）；又證人即
    原審共同被告蕭慧婷於警詢及偵查中亦證稱：扣案槍彈都是
    甲○○所有，係甲○○於97年3 月間寄放在伊和乙○○之住
    處，伊有看過甲○○拿出來過，當時伊以為是鐵管。後來乙○○去勒戒時，甲○○有打電話給伊說有東西放在伊住處，
    要來拿回去等語（見警卷第4 至5 頁、偵字第12435 號卷第
    9 、52頁、偵字第15482 號卷第11頁），證人即原審共同被
    告蕭慧婷雖於原審審理時翻異前詞改稱：未見過扣案槍彈，
    僅係聽己○○說扣案槍彈係戊○○拿到伊住處，並由丁○○
    教伊說扣案槍彈係甲○○寄放在伊住處，伊實際上並不知道
    扣案槍彈為何人所有等語（見原審二卷第70至71頁），惟衡
    以證人即原審共同被告蕭慧婷與被告乙○○為夫妻關係，其
    於警詢之初所為不利於被告乙○○之供述，因距離事實發生
    之時間較近，且尚未與其他被告或證人接觸，本件亦查無其
    於警詢經詢問時，有遭到強暴、脅迫、利誘等外力影響其陳
    述任意性之情形，且其於警詢及偵查中之供述亦與上開證人
    丙○○及丁○○之證述情節較為相符，是其於審判中改為有
    利被告乙○○之供述，顯有偏袒被告乙○○之情形，應以其
    於警詢及偵查中之供述較為可信。至證人丙○○於偵查中前
    後之供述雖不盡一致，惟按供述證據，前後雖稍有差異或矛
    盾，事實審法院非不可本於經驗法則，斟酌其他情形，作合
    理之比較，定其取捨；又供述證據之一部，認為真實者，予
    以採取，亦非證據法則所不許。因之，證人證述之證據前後
    縱有差異，事實審法院依憑證人前後之供述證據，斟酌其他
    證據，本於經驗法則與論理法則，取其認為真實之一部，作
    為論罪之證據，自屬合法，難謂所認事實與供述證據之部分
    不符，即指判決有證據上理由矛盾之違法（最高法院95年度
    台上字第2091號判決意旨參照）。本院經綜合比對上開證人
    之證述，足認扣案槍彈確實係被告甲○○所有，且被告乙○○不僅知情，更於被告甲○○在97年3 月間將扣案槍彈交付
    給被告乙○○時，將之寄藏於其上揭住處。至證人庚○○雖
    於原審審理時證稱扣案槍枝係戊○○於97年4 月間，即被告
    乙○○入監後帶至被告乙○○上開住處等語（見原審二卷第
    153 至160 頁），惟該證述顯然與上開證人證述之時間與情
    節均不相符，加以證人庚○○於詰問過程中就其餘細節問題
    均答以不知情（見原審二卷第155 至158 頁），明顯有偏袒
    被告乙○○之情形，是其證述之可信性有疑，不足採信。又
    被告乙○○辯護人所舉證人戊○○於本院審理時僅證稱：97
    年4 月間有去過乙○○家；當時乙○○已在勒戒所；我當天
    是拿抹牆壁的工具去他家；那天一大早去的，因為我要趕8
    點去上班；那些工具是在甲○○家拿的，以黑色大垃圾袋包
    起來；我沒有打開看，拿去的時候己○○及丙○○都在，我
    開門放進去，告訴他們工具放在走廊，就去上班了，之後沒
    有再去他家；我沒有注意袋子裡面物品的形狀，從我拿的感
    覺，應該有些是長的，有些是短的，但不知道是什麼東西；
    甲○○告訴我是抹水泥的工具，沒有看過扣案的槍彈（經提
    示警卷照片）等語（見本院卷第86至88頁）。從其證述既未
    打開查看該包黑色垃圾袋包起來的東西，又稱係甲○○告知
    為抹水泥的工具，顯難認其當日所拿之物即為扣案之槍彈，
    被告甲○○又否認有拿工具或其他東西給證人戊○○云云（
    見本院卷第89頁），是證人戊○○上開證述，顯不足為被告
    乙○○有利之認定，附此敘明。
  (二)又警方於97年4 月24日晚上11時30分許進入被告乙○○上開
    住處執行搜索，並當場扣得前開土製散彈槍1 枝、散彈2 顆
    ，有夜間搜索同意書（見警卷第25頁）、搜索扣押筆錄（見
    警卷第26至28頁）、高雄市政府警察局前鎮分局扣押物品目
    錄表（見警卷第29頁），及現場照片18張（見警卷第31至39
    頁）在卷可稽，而扣案槍彈經送內政部警政署刑事警察局鑑
    定結果，土製散彈槍1 枝部分認係兩節式土造鋼管槍，擊發
    功能正常，可供擊發口徑12GAUGE 制式霰彈使用，認具殺傷
    力；散彈2 顆部分認均係口徑12GAUGE 制式霰彈，採樣1 顆
    試射，可擊發，認具殺傷力等情，亦有內政部警政署刑事警
    察局97年5 月9 日刑鑑字第0970064430號槍彈鑑定書1 份附
    卷可按（見偵字第12435 號卷第28至32頁）。被告乙○○上
    訴意旨請求送驗扣案槍支之指紋，以查為何人所持有云云，
    惟該槍支因歷經警方人員查扣、送鑑等程序，該槍支上之指
    紋早經多人檢視而污染，自無再送鑑之必要。另被告甲○○
    雖以本件係被告乙○○不滿其帶同警方去被告乙○○住處查
    獲毒品，因而遭被告乙○○挾怨陷害等語置辯，惟上開證人
    丁○○與被告甲○○並無恩怨，但仍證述扣案槍彈係被告甲○○帶至被告乙○○住處，而證人即原審共同被告蕭慧婷雖
    係被告乙○○之配偶，然其於警詢及偵查中之供述不僅對被
    告乙○○不利，亦可能使其本身遭受刑事追訴，衡情難認上
    開證人有何誣指被告甲○○入罪之情形。至被告乙○○則以
    本件查獲當時其正於看守所內勒戒並不知情為由置辯，惟被
    告乙○○係於97年4 月13日入高雄看守所勒戒，並於同年5
    月28日出所，其於97年3 月間並無在監在押之情形，有臺灣
    高等法院被告前案紀錄表1 份附卷可按，被告乙○○寄藏上
    開槍彈之行為既在97年3 月間，則其於本件97年4 月24日為
    警查獲時在監，亦無從阻其犯罪之成立，而從上開證人丙○○之證述，亦可認被告乙○○對扣案槍彈係被告甲○○所有
    ，並交由其寄藏一事顯然知情。是被告甲○○、乙○○上開
    所辯各語，均係卸責之詞，並無可採。從而，本件事證明確
    ，被告甲○○、乙○○上揭犯行均堪認定，應予依法論科。
三、論罪科刑：
    核被告甲○○所為，係犯槍砲彈藥刀械管制條例第8 條第4
    項之非法持有可發射子彈具殺傷力之改造手槍罪、同法第12
    條第4 項之非法持有子彈罪。被告甲○○以一行為觸犯上開
    2 罪，為想像競合犯，應依刑法第55條之規定，從一重論以
    槍砲彈藥刀械管制條例第8 條第4 項之非法持有可發射子彈
    具殺傷力之改造手槍罪；被告乙○○所為，係犯槍砲彈藥刀
    械管制條例第8 條第4 項之非法寄藏可發射子彈具殺傷力之
    改造手槍罪、同法第12條第4 項之非法寄藏子彈罪。被告乙○○以一行為觸犯上開2 罪，為想像競合犯，亦應依刑法第
    55條之規定，從一重論以槍砲彈藥刀械管制條例第8 條第4
    項之非法寄藏可發射子彈具殺傷力之改造手槍罪。
四、原審認被告2 人罪證明確，因而適用槍砲彈藥刀械管制條例
    第8 條第4 項、第12條第4 項，刑法第11條前段、第55條、
    第42條第3 項前段、第38條第1 項第1 款等規定，並審酌被
    告2 人持有及寄藏上開槍、彈之行為，對於他人生命、身體
    以及社會治安造成潛在之危險與不安，且犯後矢口否認犯行
    ，尚難認有悔意，參以本件被告2 人持有及寄藏槍彈之數量
    非鉅，且幸未發生損害，及被告甲○○非法持有槍彈之惡性
    較被告乙○○非法寄藏槍彈之惡性為重、被告2 人之智識程
    度與生活情況等一切情狀，分別量處被告甲○○有期徒刑3
    年6 月，併科罰金新台幣6 萬元；量處被告乙○○有期徒刑
    3 年2 月，併科罰金新台幣3 萬元，並考量被告甲○○、乙○○之學歷，從事工作，及家庭經濟狀況等情，分別諭知罰
    金如易服勞役，均以新台幣1 千元折算1 日之標準，以示懲
    儆。另敘明扣案土製散彈槍1 枝（槍枝管制編號：00000000
    00號），及散彈2 顆（已擊發1 顆試射後，已失其違禁物之
    性質）均具殺傷力，已如前述，自係槍砲彈藥刀械管制條例
    第4 條第1 項第1 款、第2 款所定之槍砲、彈藥，均係違禁
    物，應依刑法第38條第1 項第1 款之規定併宣告沒收之。核
    其認事用法，核無不合，量刑亦屬允當。被告2 人上訴意旨
    仍執前詞，均否認犯罪，指摘原判決不當，均為無理由，均
    應予駁回。
據上論結，應依刑事訴訟法第368條，判決如主文。
本案經檢察官姜麗儒到庭執行職務。
中    華    民    國    98    年    9     月    30    日
                  刑事第九庭    審判長法  官  莊秋桃
                                      法  官  謝宏宗
                                      法  官  裕斗
以上正本證明與原本無異。
如不服本判決，應於判決送達後10日內向本院提出上訴狀，其未
敘述理由者並應於提出上訴狀後10日內向本院補提理由書（應附
繕本）。
中    華    民    國    98    年    9     月    30    日
                                      書記官  張宗芳
附錄本判決論罪科刑法條：
槍砲彈藥刀械管制條例第8 條第4 項：
未經許可，持有、寄藏或意圖販賣而陳列第1 項所列槍枝者，處
3 年以上10年以下有期徒刑，併科新臺幣700 萬元以下罰金。
槍砲彈藥刀械管制條例第12條：
未經許可，持有、寄藏或意圖販賣而陳列子彈者，處5 年以下有
期徒刑，併科新台幣300 萬元以下罰金。


司法院資訊處製作；財團法人民間司法改革基金會備份。
